臺灣臺中地方法院刑事判決　　　　　　　　　　　　九十三年度易字第一二八六號
　　公　訴　人　臺灣臺中地方法院檢察署檢察官
　　被　　　告　丁○○
　　選任辯護人　吳天富律師
右列被告因侵占等案件，經檢察官提起公訴（台灣台中地方法院檢察署九十三年度偵
字第三七五四號）及移
號），本院判決如左：
    主  文
丁○○連續意圖為自己不法之所有，而侵占自己持有他人之物，處有期徒刑捌月。
    事  實
一、丁○○於民國九十二年七月間，得知科豪工業有限公司（址設台中市○○區○○
    路二之一號，下稱科豪公司，名義負責人為郭政尉）之實際負責人李春田急需現
    金週轉，允諾為李春田調現，而在台中市○○○路新光三越百貨公司前，分二次
    收受李春田所交付如附表編號一、二及附表編號三所示，由科豪公司簽發，面額
    各為新台幣（下同）二十六萬六千元、二十六萬六千元及三十八萬六千元之支票
    共三張。詎丁○○取得該三張支票後，竟意圖為自己不法所有，基於概括之犯意
    ，連續予以侵占入己，先將其中附表編號一、二所示之支票連同李春田前所交付
    委其調現之科豪公司所簽發，九十二年八月十九日期，新竹國際商業銀行神岡簡
    易型分行為付款人，面額五萬五千元之ＡＡ0000000號支票（該面額五萬
    五千元支票部分，丁○○已將應調款項交付李春田），持交廖樹煌，以抵償其積
    欠廖樹煌之債務，再由廖樹煌轉交乙○○調現（附表編號一、二所示之支票嗣由
    乙○○持向甲○○及其朋友，共調得五十餘萬元，調得款項乙○○徵得廖樹煌同
    意先行借用）。另附表編號三所示之支票，丁○○則於數日後，另向乙○○陳稱
    係科豪公司積欠其債務所交付，而自行交予乙○○，委其代為調現，此部分乙○
    ○共向其朋友調得三十八萬餘元，並陸續交付二十萬餘元給丁○○。其後丁○○
    因已將附表編號一、二、三所示之支票侵占入己，迄未代李春田調得現金週轉（
    事後僅因李春田催討返還約八萬元），致李春田未能存入票款以供兌現，李春田
    即邀約丁○○及郭政尉於九十二年八月二十二日，在新竹國際商業銀行神岡簡易
    型分行前見面，要求丁○○向郭政尉當面交代解釋。丁○○明知附表編號一、二
    、三所示之支票，係分別交予廖樹煌抵債及乙○○調現，並未遺失，竟基於誣告
    之犯意，單獨向郭政尉誆稱該三張支票為空白支票，於九十二年七月四日在科豪
    公司內遭會計拿走遺失，掛失止付須公司負責人才能辦理等語，復陪同郭政尉進
    入新竹國際商業銀行神岡簡易型分行內，利用不知情之郭政尉，以該三張支票於
    九十二年七月四日，在台中市遺失為由，填載遺失票據申報書，向該行辦理掛失
    止付手續，請求警察機關協助偵查侵占遺失物罪嫌，而未指定犯人誣告持票人涉
    嫌侵占遺失物罪。嗣因持票人五團興企業有限公司（負責人為甲○○）於九十二
    年九月二十六日提示附表編號一所示支票，而遭退票，始為警循線查獲上情，另
    附表編號三所示支票則由乙○○提示亦遭退票。
二、案經台中縣警察局霧峰分局、南投縣警察局南投分局分別報請台灣台中地方法院
    檢察署檢察官偵查起訴及台灣南投地方法院檢察署檢察官移送併辦。
    理  由
一、訊據被告丁○○否認侵占及未指定犯人誣告犯行，辯稱李春田係於九十二年七月
    間，分別將附表編號一、二及附表編號三所示之支票交予伊，委伊代為調現，伊
    均交給乙○○調現，乙○○只拿十四萬元給伊，伊一次在新光三越百貨公司前全
    部轉交李春田，交錢時乙○○在場，後來另張科豪公司所簽發，九十二年八月十
    九日期，面額五萬五千元之支票到期，伊自己又匯款三萬元至帳戶內，使該五萬
    五千元之支票兌現，因乙○○已將附表編號一、二、三所示之支票轉出去，僅給
    付十四萬元，李春田沒有辦法讓該三張支票兌現，即叫郭政尉辦理掛失手續，伊
    只是在場，並未參與云云。惟查附表編號一、二、三所示之支票，係科豪公司實
    際負責人李春田於九十二年七月間，因須用現金支付貨款，分二次交予被告，委
    其代為調現，事後被告表示該三張支票遺失，李春田要求被告與科豪公司名義負
    責人郭政尉交待處理，並於九十二年八月二十二日聯絡被告及郭政尉在新竹國際
    商業銀行神岡簡易型分行前見面，由被告單獨向郭政尉誆稱三張空白支票遭會計
    拿走遺失，掛失止付須負責人才能辦理，且陪同郭政尉進入該行，親自向該行經
    理表示三張空白支票遺失，而辦理掛失止付手續等情，業據被害人李春田及證人
    郭政尉分別於偵查中指述綦詳，並有支票、退票理由單、台灣票據交換所台中市
    分所函、遺失票據申請書、掛失止付票據提示人資料查報表等影本附卷可稽。被
    告於偵查中先供稱附表編號一、二、三所示之支票係李春田委伊調現，伊告訴李
    春田該面額二十六萬六千元之支票調得現金伊要用，伊已將調得之三十餘萬元交
    給李春田云云；而在本院審理時則改稱李春田將附表編號一、二及三所示之支票
    交予伊，委伊代為調現，伊均交給乙○○調現，乙○○只拿十四萬元給伊，伊一
    次在新光三越百貨公司前全部轉交李春田云云，前後不一，顯有可議。況李春田
    既因須用現金支付貨款，始交付附表編號一、二、三所示之支票予被告調現，足
    見需款孔亟，揆諸常情，李春田焉會同意將其中一張面額二十六萬六千元支票調
    得款項提供被告使用？次查被告取得附表編號一、二、三所示之支票後，係將其
    中附表編號一、二所示之支票連同李春田前所交付委其調現之科豪公司所簽發，
    九十二年八月十九日期，新竹國際商業銀行神岡簡易型分行為付款人，面額五萬
    五千元之ＡＡ0000000號支票，交予廖樹煌抵償債務，再由廖樹煌轉交乙
    ○○調現，另附表編號三所示之支票，被告另向乙○○陳稱係科豪公司積欠其債
    務所交付，而自行交予乙○○，委其代為調現等情，亦經證人廖樹煌、乙○○分
    別於偵查及本院審理時證述無訛，顯見被告已變易原持有附表編號一、二、三所
    示支票之意思，而為不法所有之意思，予以處分，被告所辯無非飾卸之詞，不足
    採信，其犯行堪予認定。又本件事證已明，證人乙○○復證稱伊係在新光三越百
    貨公司附近交付二萬餘元予被告，被告再轉交停放路旁車內之人等語，且被告就
    交付現金數額予李春田之供述前後不一，被告之選任辯護人聲請詰問證人林清江
    ，其待證事實為「有無於九十二年七月初與乙○○赴新光三越百貨公司交付現金
    十四萬元與被告，再由被告將該款項交由李春田收受」，本院認無必要，併予敘
    明。
二、核被告所為，係犯刑法第三百三十五條第一項之侵占罪及同法第一百七十一條第
    一項之未指定犯人誣告罪，未指定犯人誣告部分，係利用不知情之郭政尉為之，
    為間接正犯（台灣南投地方法院檢察署移送併辦之被告未指定犯人誣告部分，與
    起訴部分係屬同一犯罪事實）。又被告先後二次侵占犯行，時間緊接，犯罪構成
    要件相同，顯係基於概括犯意反覆為之，應依連續犯之規定論以一罪，並加重其
    刑。再所犯上開二罪間，有方法結果之牽連關係，應依一重之侵占罪處斷。爰審
    酌被告已有贓物、偽造文書、誣告、妨害自由、詐欺等前科（均已執行完畢，不
    構成累犯，見卷附台灣高等法院被告全國前案紀錄表），仍不知悔改，所侵占支
    票面額非小，事後迄未與被害人李春田和解，及其犯罪動機、目的、手段、所生
    危害等一切情狀，處以如主文所示之刑。
據上論斷，應依刑事訴訟法第二百九十九條第一項前段，刑法第五十六條、第三百三
十五條第一項、第一百七十一條第一項、第五十五條，罰金罰鍰提高標準條例第一條
前段，判決如主文。
本案經檢察官丙○到庭執行職務。
中      華      民      國      九十三      年      八      月    十    日
                                台灣台中地方法院刑事第八庭
                                  審判長法  官  朱  光  國
                                        法  官  洪  俊  誠
                                        法  官  鍾  堯  航
附表
編號  發票人        發票日    付款人      面額（新台幣）  支票號碼
一    科豪工業有限  九十二年  新竹國際商  二十六萬六千元  ＡＡ三０一九五
      公司          九月二十  業銀行神岡                  七０
                    六日      簡易型分行
二    同右          同年八月  同右        同右            ＡＡ三０一九五
                    二十四日                              七一
三    同右          同年九月  同右        三十八萬六千元  ＡＡ三０一九五
                    二十一日                              七二
右正本證明與原本無異。
如不服本判決，應於送達後十日內向本院提出上訴狀（須附繕本），上訴於台灣高等
法院台中分院。
                                        書記官
中      華      民      國      九十三      年      八      月    十    日
附錄論罪科刑法條
刑法第一百七十一條第一項：
未指定犯人，而向該管公務員誣告犯罪者，處一年以下有期徒刑、拘役或三百元以下
罰金。
刑法第三百三十五條第一項：
意圖為自己或第三人不法之所有，而侵占自己持他人之物者，處五年以下有期徒刑、
拘役或科或併科一千元以下罰金。
